臺灣高等法院臺南分院刑事判決
110年度交上易字第106號
上  訴  人  臺灣雲林地方檢察署檢察官
被      告  陳世喻


上列上訴人因被告公共危險案件，不服臺灣雲林地方法院109年
度交易字第121號中華民國109年12月30日第一審判決（起訴案號
：臺灣雲林地方檢察署109年度偵字第797號），提起上訴，本院
判決如下：
    主  文
原判決撤銷。
陳世喻駕駛動力交通工具而吐氣所含酒精濃度達每公升零點二五
毫克以上，累犯，處有期徒刑肆月，如易科罰金，以新臺幣壹仟
元折算壹日。
    犯 罪 事 實
一、陳世喻於民國109 年1 月18 日晚間在雲林縣○○鄉○○村○○00
    號住處，飲用高梁酒後，明知飲酒過量不得駕駛動力交通工
    具，詎基於酒後駕駛動力交通工具之犯意，於上開飲酒完畢
    之翌日（19日）下午4時47分許，駕駛車牌號碼00-0000號自
    小客貨車自住處離去，於同日下午4時54分許，途經同鄉台
    三線古坑段前，因未繫安全帶，遭警攔查，經以檢定合格之
    呼氣酒精測試器測得其呼氣酒精含量為公升0.27毫克（0.27
    mg/L）而查獲。
二、案經雲林縣警察局移送臺灣雲林地方檢察署檢察官偵查起訴
    。
    理  由
壹、程序部分
一、被告經合法傳喚，且符合就審期間而未到庭，有本院傳票送
    達證書及刑事報到單在卷可稽（見本院卷第85頁）。其雖曾
    於110年3月12日以其咳嗽、流鼻涕、身體不舒服，要去成大
    、嘉基看醫生，同年4月22日無法開庭，手不方便，無法寫
    書狀請假，亦無親戚、朋友幫忙寫，本院乃請其提出診斷證
    明並具狀請假，有本院公務電話查詢紀錄表在卷可查（本院
    卷第87頁），惟被告來電時間距離本次審理期日約1個月餘
    ，所述感冒症狀，應不致月餘未癒，且事後又未提出任何診
    斷證明以實其說，其未遵期到庭，難認有正當理由。本件被
    告經合法傳喚，無正當之理由不到庭，爰依刑事訴訟法第37
    1條規定，不待被告之陳述，逕行判決。
二、就本判決所引用之傳聞證據，檢察官於本院準備程序時，均
    明示同意有證據能力（本院卷第70-71頁），被告於原審亦
    明示同意有證據能力（見原審卷第49頁），且檢察官於本院
    審理時，經逐一提示後，迄於言詞辯論終結前，未聲明異議
    ，本院認該些證據做成之過程、內容均具備任意性、合法性
    ，其陳述與本件待證事實具有關聯性，合於一般供述證據之
    採證基本條件，且證明力非明顯過低，以之作為證據，均屬
    適當，依刑事訴訟法第159條之5第1項規定，皆有證據能力
    。 
貳、實體部分
一、被告於本院審理時，經合法傳喚，無正當理由未到庭陳述，
    惟其於偵查、原審就其吐氣所含酒精濃度達每公升0.25毫克
    以上仍駕駛動力交通工具之犯行，坦承不諱（見警卷第2頁
    、偵卷第12頁、原審卷第49頁），而本案實測之SUNHOUSE牌
    電化學式儀器編號A170670呼氣酒精測試器（下稱酒測器）
    經檢定合格，有財團法人工業技術研究院核發之108 年10 
    月15日檢定合格證書可考（見警卷第16頁）。上開酒測器於
    合格之有效次數（41/1000 ）及109年10月31日有效期限內
    （合於《呼氣酒精測試器及分析儀檢定檢查技術規範》第6.9 
    點規定），對被告施測所得之呼氣酒精濃度數值（下或稱酒
    測值）為0.27mg/L ，復有酒精測定紀錄表足憑（見警卷第5
    頁 ），其準確性無虞（詳下述），堪予採認。
二、上述酒精測定紀錄可為認定被告交通公共危險犯行之證據
  ㈠度量衡法第2 條第4 、5 、6 款規定：「法定度量衡器」，
    指經主管機關指定供公務檢測用之度量衡器；「檢定」，指
    檢驗法定度量衡器是否合於規定之行為；「檢查」，指對檢
    定合格在使用中之法定度量衡器，檢驗其是否仍合於規定之
    行為。依同法第18條授權訂定之《度量衡器檢定檢查辦法》第
    3 條第4 項之規定附表《應經檢定公務檢測用法定度量衡器
    之適用對象、執行法規名稱及其用途別》明文「『呼氣酒精測
    試器及分析儀』，指定於警察機關執行刑法第185 條之3 移
    送法辦用或執行道路交通管理處罰條例舉發用」。是度量衡
    專責機關經濟部標準檢驗局乃依度量衡法第14、16條授權訂
    定公告《呼氣酒精測試器及分析儀檢定檢查技術規範》（下稱
    《（酒測器）檢定檢查技術規範》），作為酒測器檢定檢查技
    術性事項之合格判準，從上揭相關度量衡法規所建構之體系
    ，可明「檢定公差」、「檢查公差」規範意旨之作用與目的
    ，在於資為酒測器檢定檢查程序之判準，適用範圍不及於公
    務實測之具體個案（最高法院109年度台上字第1273號判決
    意旨意旨參照）。
  ㈡度量衡法之授權法規《度量衡器檢定檢查辦法》第3 條臚列應
    經檢定檢查之法定度量器種類繁多，諸如：計程車計費表、
    衡器、體積計（液體用量器、膜式氣量計、水量計、油量計
    、液化石油氣流量計）、電度表、速度計（公務檢測用雷達
    測速儀、雷射測速儀﹙光達式﹚、感應式線圈測速儀）、公務
    檢測用噪音計、濃度計（公務檢測用呼氣酒精測試器及分析
    儀、……公務檢測用車輛排氣分析儀）、公務檢測用照度計……
    等等，經濟部標準檢驗局並就上開各式度量衡器訂定公告各
    類《○○檢定檢查技術規範》，概有「器差」、「公差」等規定
    ，以應技術性檢定檢查之依循，其規範目的在於限定如何之
    條件得判定受檢法定度量衡器之合格，不在於具體個案中指
    示度量衡器存有科學極限之可能誤差。
  ㈢度量衡法第1 條開宗明義揭櫫「為劃一度量衡，確保量測準
    確」之立法目的，而度量衡器之檢定檢查，係針對量測物理
    量之各種器具或裝置所為相關誤差或判準之綜合覈校與確認
    。所謂「器差」，指受檢驗法定度量衡器顯示值減去供檢驗
    度量衡標準器標準值之數值；「公差」，指法定允許之器差
    ，同法第2 條第7 、8 款有定義性之明文。酒測器之檢定或
    檢查程序相關數值在公差範圍內者，其檢定或檢查合格，則
    該等酒測器供具體個案實際測試時，苟無儀器故障或操作失
    誤之特殊情況，在檢定或檢查合格之前提與框架內，於規範
    意義上即具準確性。酒測器經檢定或檢查合格，於應用實踐
    上，毋須亦不容再窮究實測數值與物理極限之差距。蓋度量
    衡相關法規之作用，即在藉由縝密之檢覈程序，驗證並擔保
    酒測器實際使用時之精準與可靠，業經檢定或檢查合格程序
    列入考量並確認為法定所允許之器差，於無相反事證之情況
    下，再於實測時回返質疑，否定其量測數值之準確性，將造
    成循環論爭，於社會生活事實之定紛止爭，並不具合理之必
    要性。
  ㈣相同或不同位階之法規範，均係整體和諧法秩序之一環，皆
    係同一立法機關所制定，或明確授權行政機關訂定子法，彼
    此呈現出有機之聯繫建構，在立基於各自規範目的之同時，
    互為參照、補充或退讓，尋求分立有序之一致性整合，而達
    成法規範整體一致而無矛盾之整合方法即為「解釋」。茲為
    劃一度量衡，確保量測準確之規範目的，因有度量衡法、《
    度量衡器檢定檢查辦法》及《（酒測器）檢定檢查技術規範》
    等法規加以規範。又為有效遏阻酒醉駕車維護交通安全，乃
    「增訂酒精濃度標準值，以此作為認定不能安全駕駛之判斷
    標準」（立法理由參照），因有刑法第185 條之3 第1 項第
    1 款禁止吐氣所含酒精濃度達0.25mg/L以上行為人駕駛動力
    交通工具之刑罰規定。而酒測器作為經依法指定供警察機關
    執行酒後駕駛（交通違規或）公共危險犯行移送法辦用途之
    法定度量衡器，須經檢定或檢查合格（詳前揭項次：㈠），
    核乃度量衡法規與刑法之聯繫樞紐。酒測器暨其測試結果，
    於刑事訴訟程序上之資格（證據能力）與價值（證明力），
    以合於度量衡相關法規之驗證（檢定或檢查合格）為前提，
    則其器差在法定允許範圍內一節，初既經校驗認證無訛，有
    可信賴之堅實基礎，則為證據評價時，原則上即不應再回溯
    考量，斯始與整體規範意旨契合。
  ㈤當事人受測當時呼氣酒精濃度，理論上固有一絕對數值，然
    以檢定檢查合格之酒測器數次測試結果，數值或有符合公差
    範圍內之差異，關於證據之蒐集、調查與事實之認定，就執
    法技術而言，雖非不得為數度施測而從較低、平均或中間值
    採認之設計，然此俱為道路交通管理執法主管機關所不採，
    反於道路交通管理處罰條例授權法規《違反道路交通管理事
    件統一裁罰基準及處理細則》第19條之2 第3 項前段明白規
    定「實施酒精測試儀器檢測成功後，不論有無超過規定標準
    ，不得實施第二次檢測」，除非「遇檢測結果出現明顯異常
    情形時，應停止使用該儀器，改用其他儀器進行檢測，並應
    留存原異常之紀錄」（同條項但書參照）。
  ㈥呼氣酒精濃度測試之交通稽查，屬以維持公共秩序與保護社
    會安全並防止一切危害為目的之行政警察作用，然往往因其
    測試結果逾限而轉化為司法警察之犯罪偵蒐調查，兩者位處
    之前後階段有別，性質殊異，然時空連貫，實密不可分，應
    遵守相關執法規範之要求則一。是以，單純呼氣酒精濃度測
    試之執法規範，既不允許檢定或檢查合格之酒測器重複施測
    ，從法規解釋之整合性意義而言，原則上當不考慮甚至排除
    以其他測試（數值）作為調查認定事實之手段，據此以觀，
    於相當程度上，非不得視為是證明方法之法定限制，以致實
    務運作本亦無其他實測數值可併為參酌取捨。至「行為人未
    接受酒精濃度測試或『測試後酒精濃度未達前揭標準﹙達0.25
    mg/L以上』，惟『有其他客觀情事』認為確實不能安全駕駛動
    力交通工具時」，則係成立刑法第185 條第1 項第2 款之罪
    （立法理由參照），其與同條項第1 款之罪，係排斥關係。
    從而，司法審判就實測所得唯一酒測值之證據評價，如（僅
    ）從抽象之法定允許器差斟酌，於無當下實測之其他相異數
    值佐憑之情況下（按法規實不允許），據為心證之自由判斷
    而不採，毋寧不符規範意旨。
  ㈦刑事有罪事實之證明標準，僅設定在幾近確定之可能性，亦
    即達可排除合理懷疑之確信即足，其本質為經驗理性上之高
    度蓋然性，並不要求科學上毫無可疑之絕對確定。何況，即
    便是現今公認具證據容許性與高度憑信價值之科學證據，亦
    存有已究明之極細微潛在錯誤率。故檢定或檢查合格之酒測
    器，在別無現實存在之儀器故障或操作失誤情況下，測得之
    呼氣酒精濃度數值，其作用於推認待證事實之價值，應認已
    達近乎確定之可能性，而器差或公差之潛在不良因素，既業
    經縝密嚴謹之合格檢定或檢查程序所排除，則此等不必要之
    虞慮，即難認是足以否定確信之合理懷疑。從而，遽因酒測
    器存有未能達與度量衡標準器始終一致之物理極限，於欠缺
    實際存有相反事證降低其證明力之情況下，徒以有器差或公
    差存在之抽象可能，遂認事實不明，依罪疑唯輕原則，從有
    利被告採認之見解，恐非的論。
  ㈧《（酒測器）檢定檢查技術規範》為檢覈確認受檢酒測器「器
    差」是否在法定允許範圍內（公差）之目的，乃有「檢定公
    差」、「檢查公差」抽象容許規範之設，資為所有公務檢測
    用之酒測器受檢程序所依循適用，並非經檢定或檢查合格之
    酒測器供公務實測時，普遍有此等範圍內之可能誤差。酒測
    器之檢定或檢查合格，須歷經分別以乾式及濕式特定酒精濃
    度氣體（即各該標準酒精濃度）各測試數次之「準確度與重
    複性」測試程序（同上技術規範第6.2 點參照），所測得之
    數值，並須符合檢定公差與允許標準差之規範標準（如下列
    表Ａ、表Ｂ所示（同上技術規範第9.1 點、第9.2 點參照）。
    具體而言，特定酒測器受檢時，經以標準酒精濃度重複測試
    所得之具體數值，如於「標準酒精濃度＜0.400 」之情形時
    ，檢定公差須在「±0.020mg/L 」以內，且其與平均值之離
    散程度，並須達標準差「＜0.007mg/L 」限制範圍內之精準
    程度始能合格，是知受檢酒測器之施測，於檢定合格實際使
    用於公務檢測時，並非恆然或通常有±0.020mg/L 之法定允
    許最大誤差值。
　　表Ａ【檢定公差】
標準酒精濃度 檢定公差 標準酒精濃度＜0.400 ± 0.020mg/L 0.400 ≦標準酒精濃度＜2.000 ± 5％ 2.000 ≦標準酒精濃度 ± 標準酒精濃度/2 -0.9mg/L 
    表Ｂ【標準差】
標準酒精濃度 重複性 標準酒精濃度＜0.400 ＜0.007mg/L 0.400 ≦標準酒精濃度＜2.000 ＜1.67％ 2.000 ≦標準酒精濃度 ＜（標準酒精濃度/2 -0.9mg/L）/3 
  ㈨設若將《（酒測器）檢定檢查技術規範》之檢定或檢查公差，
    援為證據評價之考量，進而依罪疑唯輕原則，從有利被告之
    事實認定，則實測酒精含量數值為0.28mg/L未滿之諸如0.27
    …mg/L、0.26…mg/L或0.25…mg/L等案例，扣除檢查公差0.030
    mg/L （即檢定公差0.020mg/L 之1.5 倍，同上技術規範第9
    .3 點參照）之結果，概不該當「0.25mg/L以上」構成要件
    而不成罪，如此一來，不無「0.25mg/L以上」之法定明文，
    卻未能涵攝0.27…mg/L、0.26…mg/L、0.25…mg/L等客觀事實
    之邏輯矛盾與脫節，更難免招致形同變更法定構成要件之質
    疑。此等疑慮，亦將擴及其他以量化之度量衡數值為犯罪構
    成要件之事例，例如：毒品危害防制條例第8 條第6項與第1
    1條第3 至6 項之轉讓或持有各級毒品達一定數量/純質淨重
    ○公克以上等罪（按經濟部標準檢驗局就秤量重量之衡器檢
    定檢查所訂定公告之《衡器檢定檢查技術規範》同有相關之公
    差規定）。再者，觀察實測酒精含量數值0.28mg/L以上之案
    例，司法實務鮮為扣除檢查公差之有利認定，兩相對照，其
    所呈現者，係就相同證據方法（同一酒測器）所得證據資料
    之證明力，採不同評判標準之歧異現象，此亦徵顯扣除檢查
    公差之論點瑕疵。
  ㈩本案對被告所為之呼氣酒精濃度施測，為系爭檢定合格酒測
    器之第41次測試，測試數值為0.27mg/L（《（酒測器）檢定
    檢查技術規範》第3.7 點明定「量測值為小數點下三位時，
    應無條件捨去至小數點下二位表示」，故無尾數進位之疑慮
    ），別無儀器故障或操作不當之異常情況，亦無事實上存在
    之其他當下實測數值，自無從執檢查公差之抽象規範，遽認
    被告之呼氣酒精濃度可能未達0.25mg/L，而僅0.24以上未滿
    0.25mg/L（0.27–0.030 ＝0.24～﹙0.25﹚）。
  《違反道路交通管理事件統一裁罰基準及處理細則》第12條第1
     項第12款規定：行為人駕駛汽車或慢車經測試檢定，其吐
    氣所含酒精濃度超過規定之標準值未逾0.02mg/L，未嚴重危
    害交通安全、秩序，且情節輕微，以不舉發為適當者，交通
    勤務警察或依法令執行交通稽查任務人員得對其施以勸導，
    免予舉發。此為行政行為適用抽象規範之裁量指示，與事實
    之調查認定，有本質上之殊異。上開規範容許逾限一定數值
    下之違規，於不甚危害交通之情況範圍內，為合目的性之裁
    量，僅施以勸導而免予舉發（含非以原動機行駛之慢車），
    其「吐氣所含酒精濃度超過規定之標準值『未逾0.02mg/L』」
    之前提要件，固可謂係抽象規定之舉發「寬限值」。然刑法
    第185 條之3 第1 項第1 款明文之犯罪構成要件為「吐氣所
    含酒精濃度達每公升0.25毫克以上……」，並無不符罪刑法定
    明確性要求之「寬限值」，至以證據之調查評價為基礎之事
    實認定，亦無所謂之「寬限值」可言。是以，尚難以彼類此
    ，將檢定或檢查公差比擬為類似上揭抽象規範明定之「寬限
    值」，誤認合格酒測器之實測數值，存有法規範所不否定之
    偏差，進而據為有利被告之認定。
  綜上所述，被告經依檢定合格之酒測器測試呼氣酒精濃度為0
    .27mg/L，足補強其前於偵查、原審認罪之任意性自白無誤
    ，事證明確，犯行洵堪認定，應依法論科。
三、論罪科刑
　㈠核被告所為，係犯刑法第185 條之3 第1 項第1 款飲酒過量
    駕駛動力交通工具罪。
　㈡被告前因公共危險案件，經臺灣雲林地方法院判處有期徒刑3
     月確定，於108 年5 月15日入監服刑，後於108年7月9日易
    科罰金執行完畢，有其刑案資料查註紀錄表及前案紀錄表可
    佐。其於徒刑執行完畢後，5年內故意再犯有期徒刑以上之
    罪，為累犯，應依刑法第47條第1項規定，加重最高本刑，
    而就最低本刑加重部分，依被告於前案易科罰金執行完畢後
    近半年，即又再犯相同之公共危險犯行，顯見其對刑罰反應
    力薄弱，並無量處最低法定刑仍屬罪刑不相當而過重情事，
    故應依累犯規定，加重其最低本刑。
四、撤銷改判之理由及量刑
　㈠原判決誤將《（酒測器）檢定檢查技術規範》檢查公差列為本
    件施測數值之事實認定考量，認酒測值應扣除誤差值，被告
    之酒測值有可能低於0.25以下，不能排除有未達法定處罰標
    準0.25mg/L之可能，無以補強被告之認罪自白，因而為無罪
    之諭知，容有違誤。檢察官上訴指摘原判決不當，為有理由
    ，應由本院撤銷改判，以期適法。
　㈡爰審酌被告前有酒後駕車之公共危險前科，未生警惕，重蹈
    覆轍，法治觀念薄弱，念其於偵查及原審坦承犯行，酒後駕
    車之呼氣酒精濃度逾限不多，兼衡自陳高職肄業、從事農業
    及經濟與家庭生活等一切情狀，處如主文第二項所示之刑，
    並諭知如易科罰金之折算標準。
據上論斷，應依刑事訴訟法第369 條第1 項前段、第364 條、第
371條、第299 條第1 項前段，刑法第185 條之3 第1 項第1 款
、第47條第1 項、第41條第1 項前段，刑法施行法第1 條之1 第
1 項，判決如主文。
本案經檢察官柯木聯提起公訴，檢察官陳淑香提起上訴，檢察官
鄭益雄到庭執行職務。
中　　華　　民　　國　　110 　年　　4 　　月　　29　　日
                  刑事第六庭    審判長法　官  張瑛宗
                                      法　官  李秋瑩
                                      法　官  林坤志
以上正本證明與原本無異。
如不服本判決應於收受送達後20日內向本院提出上訴書狀，其未
敘述上訴理由者，並得於提起上訴後20日內向本院補提理由書（
均須按他造當事人之人數附繕本）「切勿逕送上級法院」。
　　　　　　　　　　　　　　　　　　  書記官 凌昇裕　 　
中　　華　　民　　國　　110 　年　　4 　　月　　29　　日
本案附錄論罪科刑法條：
中華民國刑法第185條之3
駕駛動力交通工具而有下列情形之一者，處2年以下有期徒刑，
得併科20萬元以下罰金：
一、吐氣所含酒精濃度達每公升零點二五毫克或血液中酒精濃度
    達百分之零點零五以上。
二、有前款以外之其他情事足認服用酒類或其他相類之物，致不
    能安全駕駛。
三、服用毒品、麻醉藥品或其他相類之物，致不能安全駕駛。
因而致人於死者，處3年以上10年以下有期徒刑；致重傷者，處1
年以上7年以下有期徒刑。
曾犯本條或陸海空軍刑法第54條之罪，經有罪判決確定或經緩起
訴處分確定，於五年內再犯第1項之罪因而致人於死者，處無期
徒刑或5年以上有期徒刑；致重傷者，處3年以上10年以下有期徒
刑。